【裁判字號】    97,交訴,14
【裁判日期】    970530
【裁判案由】    公共危險
【裁判全文】
臺灣嘉義地方法院刑事判決        九十七年度交訴字第一四號
公  訴  人  臺灣嘉義地方法院檢察署檢察官
被      告  甲○○起訴書誤載.
                    ）
                    號
上列被告因公共危險案件，經檢察官提起公訴（九十七年度偵字
第七七二號），本院判決如下：
    主  文
甲○○犯肇事致人受傷逃逸罪，處有期徒刑陸月，如易科罰金，
以新臺幣壹仟元折算壹日，緩刑貳年。
    事  實
一、甲○○於民國九十六年十二月二十五日下午三時許，騎車牌
    號碼二三○－ＢＹＱ號重型機車，沿嘉義市○區○○○路由
    西向東行駛，行至林森東路與往精忠新城之路口時，適有乙
    ○○○騎車牌號碼ＵＫ二－○六三號輕型機車，沿林森東路
    由東往西行駛亦至該交岔路口，欲左轉進入精忠新城時，因
    疏未注意騎駛，致乙○○○之機車車頭部位與甲○○所騎機
    車左後側部位發生擦撞，而使乙○○○人車倒地並受有頭部
    外傷合併輕微腦震盪及臉部撕裂傷之傷害（過失傷害部分，
    業據乙○○○於偵查中撤回告訴，並經臺灣嘉義地方法院檢
    察署檢察官為不起訴處分）。甲○○則人車未跌倒，仍繼續
    往前騎，惟因知已與其他車輛發生擦撞，即於前行不遠後暫
    時停車回頭察看，詎其見到乙○○○人車倒地並受有傷害，
    而知悉其已肇事致人受傷後，竟基於肇事逃逸之犯意，未採
    取救護或其他必要措施，並向警察機關報告，逕自騎機車離
    開肇事現場。嗣經現場目擊者吳國榮抄下甲○○之機車車牌
    號碼並報警處理後，始循線查知上情。
二、案經嘉義市警察局第二分局報告臺灣嘉義地方法院檢察署檢
    察官偵查起訴。
    理  由
一、按被告以外之人於審判外之陳述，經當事人於審判程序同意
    作為證據，法院審酌該言詞陳述或書面陳述作成時之情況，
    認為適當者，亦得為證據。當事人、代理人或辯護人於法院
    調查證據時，知有第一百五十九條第一項不得為證據之情形
    ，而未於言詞辯論終結前聲明異議，視為有前項之同意，刑
    事訴訟法第一百五十九條之五定有明文。查本件認定事實所
    援引之證據，關於證據能力，提示被告甲○○對之表示無意
    見，亦未於本案言詞辯論終結前聲明異議，而本院審酌該等
    審判外陳述作成當時之過程、內容、功能等情況綜合判斷，
    認具備合法可信之適當性保障而具證據能力，得採為認定事
    實之基礎，合先敘明。
二、訊據被告固坦承於九十六年十二月二十五日下午三時許，騎
    車牌號碼二三○－ＢＹＱ號重型機車，沿嘉義市○區○○○
    路由西向東行駛，行至林森東路與往精忠新城之路口時，適
    有乙○○○騎車牌號碼ＵＫ二－○六三號輕型機車，沿林森
    東路由東往西行駛亦至該交岔路口，欲左轉進入精忠新城，
    其並於行經該路口後暫時停車回頭察看，見到被害人乙○○
    ○人車倒地且受有傷害後，仍逕自騎機車離去等情不諱。然
    矢口否認有何肇事致人受傷逃逸之犯行，辯稱：目擊證人吳
    國榮證稱目擊被告與被害人會車後，被害人隨即人車倒地，
    並無目擊被告與被害人發生擦撞；被害人於偵訊中亦表示係
    自己倒地非與被告擦撞；被告之機車前輪蓋左側四十公分高
    度位置之刮痕係舊刮痕非與被害人擦撞之刮痕，檢察官只憑
    照片之刮痕高度未做比對刮痕及刮漆是否相符，即認定有擦
    撞事實略顯武斷；案發當時，被告機車並未與被害人機車發
    生擦撞，乃係會車後被害人機車不小心倒地受傷，非與被告
    機車擦撞所致，因此被告對於被害人之受傷並無救助之義務
    ，被告於停止路口之紅綠燈下回頭察看乃係因有聽到機車倒
    地聲，基於人之常情而回頭顧看，後發現被害人起身心想並
    無大礙，才駕車離開現場云云。
三、經查：
（一）被告於上開時地騎機車與被害人所騎機車發生擦撞，並致
      被害人受傷後仍逕自騎機車離開現場之事實，業據證人即
      目擊者吳國榮指述綦詳，其供陳：「當時發生交通事故時
      ，我正好在路口自己工作之管理中心（精忠市場）要外出
      至對面買香菸的狀況下目擊車禍。當時我正好目擊一婦人
      （即被害人）騎乘機車（ＵＫ二－○六三）沿林森東路由
      東向西左轉精忠新城時，剛好一女生騎乘機車（二三○－
      ＢＹＱ）沿林森東路由西向東行駛要過精忠新城與其發生
      碰撞，婦人所騎乘之機車（ＵＫ二－○六三）之右車頭部
      位，與對造機車（二三○－ＢＹＱ）的左車頭至左車身部
      位發生碰撞後，（ＵＫ二－○六三）機車之婦人人車倒地
      受傷，肇事車（二三○－ＢＹＱ）有停於路邊觀看（該車
      未倒地）情形後，未下車（駕駛人）即騎乘機車沿林森東
      路往東逃逸，我見狀立即記取其車號（二三○－ＢＹＱ）
      在小紙上，後來給被害之騎士（即被害人）。（你與雙方
      騎士是否認識？）我不認識。」等語明確（見警卷第七頁
      至第八頁）。核與證人即被害人於警詢、偵查及本院均一
      再堅稱：伊於上開時地騎機車雖不知係遭何車輛撞擊何部
      位，但確實係與他車發生擦撞始倒地，撞上後才知道有車
      ，當時車子有頓了一下，並非自己行車不穩倒地等情相符
      （見警卷第五頁、偵卷第十頁至第十一頁、本院卷第三一
      頁）。並有記載車牌號碼「二三○－ＢＹＱ」之紙條一紙
      可參（見警卷第九頁），是證人吳國榮上開所述應堪採信
      。
（二）至證人吳國榮於偵查中雖仍稱：當時伊在路角，看到二輛
      機車會車，其中有一方跌倒等語，惟就有否發生擦撞則改
      稱：有無擦撞到，伊並不清楚云云（見偵卷第九頁），然
      非但與其前開所述不一，亦與被害人堅稱：係與他車發生
      擦撞始倒地，並非自己行車不穩倒地之情不符，故證人吳
      國榮上開於偵查中轉趨保守之陳述，綜據全案事證，尚不
      足為有利被告之認定。而被害人當時係進行轉左時發生擦
      撞，故被告係騎機車由被害人之右側前來，是被害人在騎
      駛機車行進當中，因事出突然，且因左轉須先注意欲轉入
      之往精忠新城之路上是否有何狀況，而疏未注意林森東路
      西往東方向路況，及被害人已年近六旬（見警卷第十頁）
      ，反應自較一般常人慢，注意力亦較一般常人弱之情形下
      ，未能發現被告所騎機車已由其右側前來，並無法明確指
      出究係與何人車發生擦撞，並未與常理相違，亦無法為何
      有利被告之認定甚明。又被害人固於本院曾表示：「（妳
      是否被車子撞到才跌倒？）別人說是摩托車，但是我自己
      沒有感覺。」云云（見本院卷第三一頁），然此非但與其
      前於警詢及偵查中堅稱：並非自己滑倒，係遭擦撞跌倒之
      情不符，且經本院詢問究實情為何，乃稱：當時車子有頓
      了一下，覺得有與他車擦撞等語明確（見本院卷第三一頁
      ）；參以，被害人表示已與被告和解，不要再追究被告之
      責任了（見本院卷第十頁、第三一頁），顯見被害人應係
      業已獲得被告之賠償，不願繼續追究被告之刑責，始為前
      述為被告脫罪、卸責之詞，是其所稱沒有感覺云云，顯係
      和解後迴護被告之詞，不足採信。
（三）被告辯稱其機車前輪蓋左側四十公分高度位置之刮痕係舊
      刮痕非與被害人擦撞之刮痕，檢察官只憑照片之刮痕高度
      未做比對刮痕及刮漆是否相符，即認定有擦撞事實略顯武
      斷云云，然本件目擊證人吳國榮係指述被害人所騎機車之
      車頭部位，與被告所騎機車之左側車身發生擦撞，並非被
      告所騎機車之車頭部位撞擊被害人所騎之機車，故被告所
      騎機車之車頭部位縱有刮痕，亦與本件事故無涉。而由上
      開二機車於本件事故後，車身、車殼均仍完好，並無撞毀
      或嚴重破損、毀壞之情況，有所拍攝之照片附卷可稽（見
      警卷第十七頁至第二九頁），及事發當時被告人車並未跌
      倒，仍繼續往前騎等情觀之，二車之擦撞力道並非巨大；
      再者，被害人所騎機車車頭之最前端是前輪輪胎，顯較車
      頭之其他部位如輪拱、車籃等均更為突出，且該車輪最突
      出之部位離地約二十五公分高，有照片一張可查（見警卷
      第二二頁）；對照被告所騎機車左側車身約二十五公分高
      之處，則係金屬材質之引擎、腳踏起動桿部位，亦有照片
      可憑（見警卷第二九頁、第二四頁），故由被害人所騎機
      車車頭最前端、係橡膠材質之前輪輪胎，與被告所騎機車
      左側車身、係金屬材質之引擎、腳踏起動桿等部位發生力
      道並非巨大之擦撞，理應不致留下明顯刮痕，自無再將二
      車並列比對之必要。
（四）再者，訊據被告肯認陳稱案發現場並無其他可疑肇致被害
      人事故之車輛（見本院卷第三四頁），可呼應證人吳國榮
      前揭關於現場被告與被害人雙方車輛相對位置及動態之證
      述無誤；參以，案發當時天候晴、現場路面平坦、並無坑
      洞或其他障礙物或濕滑，妨害被害人行車穩定之外在情事
      ，有道路交通事故調查報告表(一)一紙及現場照片共二張附
      卷可稽（見警卷第十二頁、第十六頁），亦無可憑認定本
      件事故乃被害人自身生理狀態，導致失控之任何跡證，是
      本件並無任何事證可認被害人係自行滑倒，或遭其他車輛
      擦撞，而得排除與被告所騎之機車發生擦撞之可能，在在
      可徵被告人車確為本件事故參與之外力因素之一。
（五）按刑法第一百八十五條之四之肇事致人死傷逃逸罪，係以
      處罰肇事後逃逸之駕駛人為目的，俾促使駕駛人於肇事後
      能對被害人即時救護，以減少死傷，是該罪之成立祇以行
      為人有駕駛動力交通工具肇事，致人死傷而逃逸之事實為
      已足，至行為人之肇事有否過失，則非所問（最高法院九
      十三年度臺上字第八、五五九九號刑事判決意旨參照）。
      而被告所騎機車確與被害人所騎機車發生擦撞之情，已如
      上述，被告即係駕駛動力交通工具肇事，揆諸上開說明，
      縱如被告所辯其對事故之發生並無過失，仍無法解免於肇
      事後對被害人救護以減少死傷之義務甚明。且被告與被害
      人所騎機車既有發生擦撞，顯見當時二車甚為迫近，雖被
      告於擦撞後並未人車倒地，然由當時二車甚為迫近、被害
      人所騎機車並已擦撞被告所騎機車，故被告應稍有因遭擦
      撞而重心不穩之情形等情觀之，若謂被告對於所騎機車與
      他車發生擦撞一事無任何感覺、完全未察覺，實難置信；
      況被告於發生擦撞後往前行不遠，即暫時停車回頭察看，
      益證其確應知悉已與被害人所騎之機車發生擦撞，被害人
      並因此人車倒地受有傷害無疑。是其確有騎機車肇事致人
      受傷，卻未採取救護或其他必要措施，並向警察機關報告
      ，逕自騎機車離開肇事現場之事實無誤。
（六）此外，並有道路交通事故現場圖、道路交通事故調查報告
      表(一)、(二)、嘉義基督教醫院診斷證明書、嘉義市○○○道
      路交通事故肇事人自首情形紀錄表各一紙及現場暨雙方機
      車車損照片共二十六張附卷可稽（見警卷第十頁至第二十
      九頁）。被告上開所辯，均屬事後圖卸之詞，不足採信。
      本件事證明確，被告犯行已堪認定。
四、核被告所為，係犯刑法第一百八十五條之四之肇事致人受傷
    逃逸罪。爰審酌被告犯後雖否認犯行，然已與被害人達成民
    事和解，被害人亦表示原諒被告不願追究被告之刑責，及被
    告肇事逃逸之動機、目的、手段暨其智識程度等一切情狀，
    量處如主文所示之刑，併諭知易科罰金之折算標準。
五、查被告素行良好，並無任何前科紀錄，未曾因故意犯罪受有
    期徒刑以上刑之宣告，有臺灣高等法院被告前案紀錄表一紙
    在卷可考，其因一時失慮，偶罹刑典，且已與被害人達成民
    事和解，被害人並表示原諒被告不願追究被告之刑責，堪認
    經此偵審之教訓，當知警惕，信無再犯之虞，本院認其所受
    本件刑之宣告，以暫不執行為適當，併予宣告緩刑二年，以
    啟自新。
六、據上論斷，應依刑事訴訟法第二百九十九條第一項前段，刑
    法第一百八十五條之四、第四十一條第一項前段、第七十四
    條第一項第一款，判決如主文。
本案經檢察官徐鈺婷到庭執行職務。
中    華    民    國  九十七  年    五    月   三十   日
                    交通法庭  審判長法  官  蔡憲德
                                    法  官  許兆慶
                                    法  官  吳育霖
上列正本證明與原本無異。
如不服本判決，應於判決送達後十日內向本院提出上訴狀，上訴
書狀依法應敘述具體理由，如未敘述具體理由者，應於上訴期間
屆滿後二十日內補提理由書於本院（均應附繕本）。告訴人或被
害人如對於本判決不服者，應具備理由請求檢察官上訴，其上訴
期間之計算係以檢察官收受判決正本之日期為準。
中    華    民    國  九十七  年    五    月   三十   日
                                    書記官  林美芳
附錄本案論罪科刑法條：
中華民國刑法第一百八十五條之四條（肇事遺棄罪）
駕駛動力交通工具肇事，致人死傷而逃逸者，處六月以上五年以
下有期徒刑。


司法院資訊處製作；財團法人民間司法改革基金會備份。
